【裁判字號】    96,交聲,444
【裁判日期】    970222
【裁判案由】    違反道路交通管理處罰條例聲明異議
【裁判全文】
臺灣桃園地方法院交通事件裁定         96年度交聲字第444號
原處分機關  交通部公路總局新竹區監理所
異  議  人
即受處分人  甲○○
代  理  人  宋敏瑜
上列受處分人因違反道路交通管理處罰條例案件，對於交通部公
路總局新竹區監理所於中華民國96年6 月29日以桃監裁罰字第裁
52-P00000000號所為之違反道路交通管理事件裁決書（原舉發通
知單號碼：花縣警交字第P00000000 號），聲明異議，本院裁定
如下：
    主  文
異議駁回。
    理  由
一、本件受處分人（異議人）聲明異議意旨略以：
    (一)受處分人於民國96年4 月13日下午3 時許，騎乘車牌號碼
      號F5R-768 號重型機車（下稱系爭機車）沿花蓮縣吉安鄉
      ○○路往福昌路方向行駛，於行經吉豐路與福昌路設有有
      行車管制號誌（號誌燈面排序，橫排由左至右排序為圓形
      紅燈、圓形黃燈、圓形頭綠燈）之交叉路口時（下稱系爭
      交岔路口），遭花蓮縣警察局吉安分局（下稱舉發機關）
      員警以受處分人騎乘系爭機車行經系爭交岔路口時，於吉
      豐路之行車管制號誌燈已轉變為紅燈時，仍自吉豐路駛入
      系爭交岔路口並左轉駛入福昌路，係構成行經有燈光號誌
      管制之交岔路口闖紅燈之違規行為為由，而依道路交通管
      理處罰條例第53條第1 項規定，以該局花警交字第P00000
      000 號舉發違反道路交通管理事件通知單（下稱系爭舉發
      通知單）為舉發（於「違規事實」欄記載「闖紅燈（紅燈
      左轉福昌路）」），並由交通部公路總局新竹區監理所（
      下稱原處分機關）依同條項規定，於同年6 月29日以桃監
      裁字第裁52-P00000000號違反道路交通管理事件裁決書裁
      處罰鍰新臺幣（下同）1,800 元，並依同條例第63條第1
      項第3 款規定記違規點數三點（下稱本件裁決書）。
    (二)受處分人騎乘系爭機車行經系爭交岔路口時，吉豐路之號
      誌燈號仍為綠燈，然因吉豐路對向車道來車眾多，受處分
      人即暫於系爭交岔路口之中央停等，以待對向車道來車減
      緩後，再行轉入福昌路，詎於對向來車均通過後，吉豐路
      吉豐路之號誌燈號已經轉變為黃燈，詎於受處分人騎乘系
      爭機車駛入福昌路後，即遭於福昌路上員警攔停舉發，受
      處分人並未有違規闖紅燈行為云云；代理人並以依其都市
      計劃研究所碩士學歷，任何有學過「都市交通學」、「交
      通管理學」者，均知悉紅燈時，左右兩側人車均已經開始
      行進，是僅可能有「闖紅燈右轉」之違規行為，絕無可能
      有「闖紅燈左轉」之違規行為，蓋以闖紅燈左轉，其交通
      衝突點甚多，對衝之車輛或行人，必定肇事，系爭舉發通
      知單記載之違規事實顯不合邏輯，爰聲請撤銷該本件裁決
      書云云。
二、按「汽車駕駛人，行經有燈光號誌管制之交岔路口闖紅燈者
    ，處新臺幣一千八百元以上五千四百元以下罰鍰。」，第53
    條第1 項定有明文；又「汽車駕駛人有下列各款所列條款之
    一者，除依原條款處罰鍰外，並予記點：一、…。三、有第
    四十三條、第五十三條或第五十四條情形之一者，各記違規
    點數三點。」、「依前項各條款，已受吊扣或吊銷駕駛執照
    處分者，不予記點。」，同條例第63條第1 項第3 款、第2
    項亦有明文規定。復依違反道路交通管理事件統一裁罰基準
    及處理細則第2 條第2 項規定附件「附件違反道路交通管理
    事件統一裁罰基準表」規定，就「違反事件」為「汽車駕駛
    人，行經有燈光號誌管制之交岔路口闖紅燈」之違反道路交
    通管理處罰條例第53條第1 項之行為，其「違規車種」為「
    機器腳踏車」，且在「於期限內繳款或到案聽候裁決者」，
    依「統一裁罰基準」為罰鍰新臺幣4,500元，裁罰機關並應
    依「備註欄」為「記違規點數三點」之處分。
三、經查，本件舉發經過，經本院函詢舉發機關，經舉發員警即
    花蓮縣警察局吉安分局鹽寮派出所警員鍾明智以答辯報告就
    當日舉發經過陳述以「一、職鐘明智、林健隆於96年4 月13
    日14時至18時執行交通大執法稽查勤務，在福昌路（台九線
    吉豐路與福昌路口）定點稽查攔檢違規車輛（紅綠燈至稽查
    點約60公尺），職鐘明智站立於前方，職林健隆站立於後方
    ，於15時00分許在台九線（吉豐路三段）與福昌路發現重機
    車F5R-768、JH9-968、TKP-823 號行經該路段時闖紅燈（行
    駛方向由南向北左轉福昌路），經警當場攔停。二、攔停後
    當場告知駕駛人（甲○○、李婉如、劉怡）闖紅燈，該路段
    為三色紅黃綠燈，當時駕駛人（甲○○、李婉如、劉怡昕）
    其中駕駛人劉怡昕稱因趕時間至火車站所以闖紅燈，行經該
    路段時為紅燈狀態，並非綠燈狀態，該三名駕駛人闖紅燈為
    事實，並將該三名駕駛芬別舉發違規事項，警方依法執行公
    務，無不當情事。」等情，有花蓮縣警察局吉安分局96年8
    月16日吉警交字第0965000483號函檢附之員警答辯報告表一
    份、員警繪製之「吉安鄉○○路與福昌路口現場圖」一份、
    現場照片三幀在卷可稽，堪認受處分人於行駛之吉豐路管制
    號誌燈已轉變為紅燈時，仍進入該路口並左轉駛入福昌路，
    其違規行為明確，系爭舉發通知單之舉發事實，並無違誤。
    又代理人雖以「闖紅燈左轉」係不可能置辯云云，惟闖紅燈
    之違規行為，僅需車輛於紅燈燈號仍跨越停止線進入交剎路
    口內，即構成闖紅燈之違規行為，致於違規人闖紅燈之後，
    因行車方向、個人反應、當時車流狀況，可能立即停車後在
    路口內停等、順勢右轉、或因對向無車、或因強行穿越而為
    左轉，均屬可能，是代理人其上開辯稱，亦屬無據，附此敘
    明。
三、綜上所述，原處分機關以受處分人（異議人）駕駛系爭機車
    有道路交通管理處罰條例第53條第1 項規定之違規事由存在
    ，依違反道路交通管理事件統一裁罰基準表裁處受處分人罰
    鍰1,800 元並記違規點數三點，並無違誤，本件異議為無理
    由，應予駁回。
據上論斷，應依道路交通管理處罰條例第87條第2 項，道路交通
案件處理辦法第19條，裁定如主文。
中    華    民    國    97    年    2     月    22    日
                    交通法庭  法  官  陳世旻
如不服本裁定，應於送達後5 日內，向本院提出抗告狀。
                              書記官  劉璟佳
中    華    民    國    97    年    3     月    3     日


司法院資訊處製作；財團法人民間司法改革基金會備份。
